【裁判字號】    98,訴,1305
【裁判日期】    990226
【裁判案由】    偽造有價證券
【裁判全文】
臺灣桃園地方法院刑事判決              98年度訴字第1305號
公  訴  人  臺灣桃園地方法院檢察署檢察官
被      告  甲○○
指定辯護人  本院公設辯護人林銘宏
上列被告因偽造有價證券等案件，經檢察官提起公訴（98年度偵
字第24826 號），本院判決如下：
    主  文
甲○○意圖供行使之用，而偽造有價證券，處有期徒刑壹年柒月
。偽造之編號CH656977號本票壹紙關於共同發票人乙○○部分沒
收之。
    事  實
一、甲○○於民國91年間，意圖供行使之用，未經其妻乙○○之
    同意，擅自冒用乙○○之名義，偽造乙○○之署名於票據號
    碼為CH656977號、面額為新臺幣（下同）20萬元之本票（下
    稱「系爭本票」）發票人欄，並捺印其指紋於「乙○○」署
    名之上，以示與乙○○共同為該本票之發票人後，在桃園縣
    桃園市某處交予丙○○作為借款20萬元之擔保，足生損害於
    乙○○。嗣丙○○於上開本票到期間未獲甲○○清償借款，
    乃向臺灣桃園地方法院聲請就上開本票裁定准予強制執行，
    惟經乙○○提出確認本票債權不存在之訴，經本院將系爭本
    票上指紋送請內政部警政署刑事警察局鑑定後，認系爭本票
    上「乙○○」指紋與甲○○相符，而非乙○○所捺印，始悉
    上情。
二、案經被害人丙○○訴由桃園地方法院檢察署檢察官偵查後起
    訴。
    理  由
一、以下所引證據，經本院當庭提示，檢察官、被告及其指定辯
    護人對於被告以外之人於審判外之言詞及書面陳述，均表示
    無意見，同意作為證據，且本院審酌該言詞陳述或書面陳述
    作成時，並無違法或不當之狀況，依刑事訴訟法第159 條之
    5 第1 項規定，均有證據能力，合先敘明。又如卷內附之編
    號CH656977本票，係以其客觀存在及呈現之相貌作為證明被
    告甲○○確於該本票上簽名、按捺指印等事實，故為物證，
    而無傳聞法則之適用，併此敘明。
二、上開事實，業據被告甲○○於本院審理中坦承偽造「乙○○
    」之署名等情不諱，核與證人乙○○於本案準備程序中指稱
    ：被告確未經過其之同意簽發本票，並於91年8 月4 日於桃
    園市○○○街將本票交予丙○○。且本案系爭本票票號CH65
    6977上指紋三枚，經內政部警政署刑事警察局作指紋鑑定，
    確與所附乙○○指紋比對結果不相符，而與被告甲○○指紋
    卡之左拇指、右拇指相符，有該局98年3 月12日刑紋字第
    0980031311號鑑驗書（97年度桃簡字第1091號判決）在卷可
    稽。綜上足認被告上開自白與事實相符，其犯行堪予認定，
    應依法論科。
三、被告行為後，94年2 月2 日修正公布之刑法已於95年7 月1
    日生效施行，其中第2 條第1 項：「行為後法律有變更者，
    適用行為時之法律。但行為後之法律有利於行為人者，適用
    最有利於行為人之法律」之規定，係規範行為後法律變更所
    生新、舊法律比較適用之準據法，自不生行為後法律變更之
    比較適用問題，故刑法修正施行後，應適用該修正後之第2
    條第1 項之規定，依「從舊、從輕」之原則比較新、舊法律
    之適用；又比較新舊法時，應就罪刑有關之共犯、未遂犯、
    想像競合犯、牽連犯、連續犯、結合犯，以及累犯加重、自
    首減輕暨其他法定加減原因（如身分加減）與加減例等一切
    情形，綜其全部罪刑之結果而為比較後，再整體適用有利於
    行為人之法律處斷，不能割裂而分別適用有利之條文（最高
    法院24年上字第4634號、27年上字第2615號判例意旨、最高
    法院95年度第8 次刑事庭會議決議參照）。經查：刑法第20
    1 條第1 項法定刑得併科罰金部分，依修正前刑法第33條第
    5 款規定：「罰金：（銀元）1 元以上」，而銀元與新臺幣
    間之折算，依現行法規所定貨幣單位折算新臺幣條例規定，
    以銀元1 元折算新臺幣3 元；修正後第33條第5 款則規定：
    「罰金：新臺幣1000元以上，以百元計算之」，經比較新舊
    法之規定，自應適用修正前刑法第33條第5 款之規定。是以
    行為時法對被告有利，爰依刑法第2 條第1 項前段規定，適
    用行為時之修正前刑法。
四、核被告所為，係犯刑法第201 條第1 項之偽造有價證券罪。
    被告行使偽造有價證券之低度行為，為偽造有價證券之重度
    行所吸收，不另論罪（最高法院31年上字第88號判例參照）
    。又被告之偽造有價證券行為，固無足取，惟被告之動機無
    非借款孔急，亟需償還資力之擔保，乃一時未經深思而擅以
    當時配偶乙○○名義為共同發票人，念其實質損害終非鉅大
    ，依其犯罪情狀觀之，情節尚屬輕微，亦經乙○○不再追究
    ，以其所犯刑法第201 條第1 項之法定本刑3 年以上10年以
    下有期徒刑相較，實屬情輕而法重，顯有可資憫恕之處，因
    認處以法定最低刑度，猶嫌過重，爰依刑法第59條之規定減
    輕其刑。爰審酌其偽造之本票數量僅一張，其本票票面金額
    非鉅，且嗣後業已清償借款，又其教育程度僅國小畢業，智
    識程度較低、犯後態度良好等一切情狀，量處如主文所示之
    刑。被告偽造有價證券之犯罪時間，係於91年間已如前述，
    其犯行雖係於96年4 月24日前，然所犯係刑法第201 條第1
    項之偽造有價證券罪，經宣告有期徒刑1 年7 月，刑度已逾
    1 年6 月，不合於中華民國九十六年罪犯減刑條例第3 條第
    1 項第15款規定之減刑條件，自不得予以減刑。至偽造之系
    爭本票關於共同發票人乙○○部分既為有價證券，應依刑法
    第205 條之規定，不問屬於犯人與否，併予宣告沒收。
據上論斷，應依刑事訴訟法第299 條第1 項前段，刑法第2 條第
1 項前段，201 條第1 項、第205 條、第59條，判決如主文。
本案經檢察官楊凱真到庭執行職務。
中    華    民    國    99    年     2    月    26    日
                  刑事第七庭審判長法  官  蕭世昌
                                  法  官  蔡世芳
                                  法  官  毛松廷
以上正本證明與原本無異。
如不服本判決應於收受判決後10日內向本院提出上訴書狀，並應
敘述具體理由。其未敘述上訴理由者，應於上訴期間屆滿後20日
內向本院補提理由書( 均須按他造當事人之人數附繕本) 「切勿
逕送上級法院」。
                                  書記官  陳恩如
中    華    民    國    99    年    2     月    26    日
附錄本判決論罪科刑之法條：
中華民國刑法第201條
（有價證券之偽造變造與行使罪）
意圖供行使之用，而偽造、變造公債票、公司股票或其他有價證
券者，處3 年以上 10 年以下有期徒刑，得併科 3 千元以下罰
金。
行使偽造、變造之公債票、公司股票或其他有價證券，或意圖供
行使之用，而收集或交付於人者，處 1 年以上 7 年以下有期徒
刑，得併科 3 千元以下罰金。

司法院資訊處製作；財團法人民間司法改革基金會備份。
